臺灣高雄地方法院刑事判決　　　　　　　 94年度易字第406號
公　訴　人　臺灣高雄地方法院檢察署檢察官
被　　　告　戊　○　男　54歲.
上列被告因竊盜案件，經檢察官提起公訴（94年度字核退偵第67
1 號），本院判決如下︰
    主  文
戊○無罪。
    理  由
一、公訴意旨略以：被告戊○意圖為自己不法所有，於民國93年
    8 月20日晚間7 時30分許，騎乘車號OJO-527 號重型機車，
    前往高雄縣路竹鄉○○路529 號被害人己○○所經營之「利
    錩企業行」前，在著手竊取該企業行製造螺絲加工所剩餘之
    鐵屑時，為被害人己○○當場發現而阻止，被告蔡瑞見狀即
    棄車逃逸而竊取未遂，涉犯刑法第320 條第3 項、第1 項竊
    盜未遂罪嫌。
二、按犯罪事實應依證據認定之，無證據不得推定其犯罪事實；
    不能證明被告犯罪者，應諭知無罪之判決，刑事訴訟法第15
    4 條第2 項、第301 條第1 項定有明文。次按認定不利於被
    告之事實，須依積極證據，苟積極證據不足為不利於被告事
    實之認定時，即應為有利於被告之認定，更不必有何有利之
    證據，最高法院30年上字第816 號著有判例。所謂「積極證
    據足以為不利被告事實之認定」，依據同院76年臺上字第49
    86號判例意旨，係指據為訴訟上證明之全盤證據資料，在客
    觀上已達於通常一般之人均不致於有所懷疑、而得確信被告
    確曾犯罪之程度；若未達到此一程度，而有合理之懷疑存在
    時，即無從為有罪之確信。而訴訟上所得之全盤證據資料，
    固不以直接證據為限，間接證據亦應包含在內，惟採用間接
    證據時，必其所成立之證據，在直接關係上，雖僅足以證明
    他項事實，而由此他項事實，本於事理之作用足以證明待證
    事實者，方為合法，若憑空之推想，並非得採為證據資料之
    間接證據，最高法院32年上字第67號判例可資參照。
三、本件公訴人認被告涉犯刑法第320 條第3 項、第1 項竊盜未
    遂罪嫌，無非以被告坦承車號OJO-527 號重機車為其所有，
    被害人己○○指述現場目睹之竊犯確為被告蔡瑞，及竊犯遺
    棄車號OJO-527 號機車一輛為其憑據。
四、訊據被告堅決否認有何竊盜犯行，辯稱：「車號OJO-527 號
    重機車是我的，但已於93年8 月4 日失竊，我在翌日前往高
　  雄縣政府警察局岡山分局壽天派出所報案備查。我於93年8
    月20日晚間7 時30分許，是在高雄縣岡山鎮○○路236 號上
    秉實業有限公司（下稱上秉公司）上班，不可能騎車號OJO-
    527 號重機車，前往高雄縣路竹鄉○○路529 號利錩企業行
    竊盜」等語，經查：
  (一)被告於93年8 月20日上午8 時19分至晚間9 時03分許，均係
    在高雄縣岡山鎮○○路236 號上秉公司上班之事實，業據證
    人丙○○於本院審理中證述：「我與被告是上秉企業公司螺
    絲表面處理部門同事，我是作業員，被告是領班。公司正常
    上班時間是早上8 時到下午5 時，晚上若有加班是加班4 小
    時。吃飯時間約休息10分鐘左右一起吃飯，我們公司打卡很
    確實，沒有打卡不能外出，我們部門含領班有四個員工，生
    產線上有我、丁○○及被告，我的工作是每次倒入30公斤螺
    絲量，然後開啟機器讓機器運轉，我每次要以耙子將螺絲剷
    平讓機器加工，當機器做好會倒出螺絲，被告是負責將倒出
    的螺絲再剷平，另外一個員工丁○○是負責將螺絲吹乾，另
    外一名越南新娘在生產線後面做。被告是領班另外也有負責
    管理整條生產線。93年8 月20日晚上我有加班，我很確定當
    晚7 時30分許案發時被告確實在工廠，因為當天他在我旁邊
    做，而且我們若有一人離開整條生產線要停下，領班做的部
    分比較輕鬆可以稍微巡視一下其他人作業情況，但是也不能
    離開，否則機器會停擺，領班在上班時不會離開。」等語（
    本院卷32至33頁），及上秉公司廠務經理即證人甲○○證述
    ：「93年8 月20日被告上午8 時19分打卡上班，晚間9 時03
    分許打卡下班，公司員工外出均要向我請假，被告是領班，
    有自己的工作內容，而且也要看自己的工作，不可能沒有請
    假離開廠區，每月20日是公司之預支薪水日，被告當日有預
    借現金，下班前親自簽收。」等語明確（本院卷49、50 頁
    ），並有被告及證人丙○○、丁○○之打卡單、預借現金簿
    各1 份在卷可證（分附於偵卷之證物袋、本院卷18、55頁）
    ，依被告身為領班及公司生產線連貫作業之工作性質，被告
    顯然無法在上班時間內離開公司，況被告公司至高雄縣路竹
    鄉○○路529 號利錩企業行約十餘公里，以一般機車50、60
    公里時速行駛，約須十幾二十分鐘，業據證人即被害人己○○證述明確（本院卷36頁），若依此計算來回車程、期間留
    置竊案現場及回程因無法騎機車而另覓交通工具之時間，保
    守估計應會耗時達40分鐘以上，以上開被告之工作性質，若
    果有離開公司如此長之時間，應足以讓同事印象深刻，是證
    人丙○○、甲○○到庭證述時雖離案發時已有數月，仍足認
    渠等之證述，應可採信。綜上所述，堪認被告於93年8 月20
    日晚間7 時30分許係在高雄縣岡山鎮○○路236 號上秉公司
    上班無疑。至卷附被告之93年8 月20日打卡記錄上雖有請事
    假0.5 小時之記錄，然此業經證人甲○○證述：「公司員工
    遲到15分鐘，則扣事假0.5 小時，93年8 月20日當日上午被
    告遲至8 點19分才到公司，因被告才有工廠鑰匙，所有人都
    在工廠外面等被告，所以記得此事。」等語詳盡（本院卷50
    頁），故上開事假紀錄不足為不利被告之證明甚明。
  (二)證人即被害人己○○雖就於93年8 月20日晚間7 時30分許在
    高雄縣路竹鄉○○路529 號經營之利錩企業行旁放置鐵屑處
    ，發現竊賊正在裝鐵屑入麻袋，嗣並追逐逃跑之竊賊至巷子
    旁，攔阻竊賊騎車號OJO-527 號機車逃離，因竊賊趁隙逃逸
    ，始報警處理，並提供車號OJO-527 號機車供警方辦案參考
    之被害經過證述詳盡，並指認被告戊○即為竊賊，然證人之
    指認，應符合記憶原理及心理學之認知，排除不適切之暗示
    或影響，而證人指認之準確度特別需考慮(1)證人注意及觀看
    嫌犯之程度，(2)指認前對嫌犯之特徵描述準確度、(3)指認時
    間及程序等因素。證人己○○首次在警察局指認時，係經警
    員直接調閱被告之口卡為指認，然證人己○○在指認前警員
    要求描述竊賊特徵時，僅能為「年約50歲、戴安全帽、穿藍
    色雨衣」之不特定描述（參證人己○○93年8 月20日警詢筆
    錄，警卷3 頁），又證人己○○證稱：「當時與竊賊面對面
    ，有注意竊賊面容」等語（本院卷30頁），惟被告戊○之下
    巴、額頭各有一顆明顯之突起狀黑痣，有被告之照片2 張在
    卷可證（警卷18頁），證人己○○卻無法描述此一明顯特徵
    ，佐以證人己○○與竊賊面對時間短暫，及本案係證人己○○提供竊案現場遺留之機車供警員查證而查獲被告，並提供
    被告口卡供證人己○○指認之查獲指認經過等情觀之，實不
    能排除證人己○○指認有誤之可能性。
  (三)至竊案現場遺留之車號OJO-527 號重型機車，雖係被告所有
    ，然被告早於94年8 月5 日至高雄縣警察局岡山分局壽天派
    出所報案該機車於93年8 月4 日22時許在其住家前失竊，有
    高雄縣政府警察局岡山分局壽天派出所受理各類案件紀錄表
    （該記錄表之處理情形載明：「該重機車為十幾年之老舊車
    輛，且行照已遺失，請當事人戊○返家尋找該車原始記錄，
    並請當事人至住家附近尋找，若未有發現儘早來所報案登入
    電腦」）1 分在卷可證（警卷10頁），且證人丙○○亦證述
    ：「我知道被告以機車為交通工具上下班，有一天我聽他說
    車子失竊，就由他兒子載他上下班」等語明確（本院卷33頁
    ），該車號OJO-527 號重型機車既業經被告報案失竊，則難
    單以案發現場遺留之車號OJO-527 號重型機車，即遽認身為
    車主之被告即為竊賊。
四、綜上所述，公訴人所提認被告涉犯竊盜未遂罪所憑之證據，
    尚未達於通常一般之人不致有所懷疑，而得確信之程度，依
    刑事訴訟制度「倘有懷疑，即從被告利益之解釋」、「被告
    應被推定為無罪」之原則，即難遽為不利被告之認定。此外
    ，復查無其他積極證據足認被告有公訴人所指之竊盜未遂犯
    行，自屬不能證明被告犯罪，揆諸首開說明，依法為被告無
    罪之諭知。
據上論斷，應依刑事訴訟法第301條第1項，判決如主文。
本案經檢察官乙○○到庭執行職務。
中　　華　　民　　國　　94　　年　　6 　　月　　2　　日
                  刑事第十六庭  審判長法　官 施柏宏
                                      法  官 洪能超
                                      法  官 陳億芳
以上證明與原本無異。
如不服本判決，應於送達後10日內，向本院提出上訴狀。
中　　華　　民　　國　　94　　年　　6 　　月　　6　　日
                                      書記官 林國龍
